臺灣桃園地方法院刑事判決　　　　　　　94年度簡上字第85號
上　訴　人
即　被　告　己○○
上列上訴人因妨害婚姻及家庭案件，不服本院刑事庭93年度桃簡
字第2114號中華民國93年12月27日第一審簡易判決（聲請簡易判
決處刑案號：93年度調偵字第607 號），提起上訴，本院管轄第
二審之合議庭判決如下：
    主      文
上訴駁回。
    事實及理由
一、本案經本院審理結果，認為第一審判決適用刑法第56、239
    條後段、第41條第1 項前段、罰金罰鍰提高標準條例第2條
    之規定，判處被告己○○連續與有配偶之人相姦，應處有期
    徒刑4 月，如易科罰金以3 百元折算1 日；經核認事用法俱
    無違誤，量刑亦稱妥適，應予維持。故本件之事實、理由及
    證據均引用第一審判決書之記載（如附件）。
二、被告上訴意旨略以：被告於民國85年間知悉案外人卓水森有
    配偶，故2 人僅為朋友關係，待90年間卓水森告知其業已離
    婚，且在卓水森之母乙○○○與友人丙○○面前亦為同樣之
    陳述，被告才與之交往。被告係於警詢時才知卓水森仍有婚
    姻關係存在，故被告並無與人相姦之故意，應不構成相姦罪
    云云。經查：
(1)、被告於偵查中曾經供稱：我在85年間知悉卓水森有配偶，之
    後他有無離婚我不清楚等語（93年度偵字第14679 號卷第19
    頁），與其事後辯稱卓水森於90年間告知其業已離婚云云，
    兩者迥然有異，則其事後翻異之辯解，是否值得採信，已有
    疑義。
(2)、其次，本案之案發期間，卓水森係在三重客運之中港站擔任
    司機，而被告之弟庚○○則為卓水森之同事，同樣擔任該站
    之司機工作；又被告於92年9 月4 日產下其與卓水森所生之
    子鄭忠穎，並經卓水森於92年10月9 日辦理認領手續更名為
    卓忠穎；嗣後卓水森乃於93年3 月20日死亡等情；分據三重
    客運中港站之站長甲○與庚○○到庭證述明確（本院卷第75
    、76、81至83頁），並有桃園縣桃園市戶政事務所94年4 月
    6 日以桃市戶字第0940003319號函所附之鄭忠穎出生登記申
    請書、出生證明書、認領登記申請書、認領同意書，以及相
    驗屍體證明書、卓水森與卓忠穎之戶籍謄本各1 紙附卷為憑
    （本院卷第29至38頁、丁○93年度發查字第1173號卷第4 至
    6 頁），上開情節復為被告所供認，自堪認定為真實。而甲○就被告與卓水森在工作場所與同事間之互動情形，到庭證
    稱：（今日在庭之被告是否看過？）之前她曾經自己到站內
    逛過，但我沒有問過她是誰。（她去站內做什麼？）可能是
    去找他弟弟庚○○。（她有無找過卓水森？）不知道。（有
    無看過卓水森與被告有說有笑？）不知道。（卓水森有無介
    紹過說被告是她太太？）沒印象。平常有同事間聚會時，記
    憶中卓水森不曾帶眷屬參加過。被告曾經參加過公司同仁之
    聚會，但她是以庚○○姊姊之身分參加，不是以卓水森太太
    之名義參加等語明確（本院卷第79至82頁）。是被告與卓水
    森就其等之親密關係，在卓水森之上司面前與卓水森之工作
    場合中，既選擇以秘而不宣之方式為之，可見被告對於卓水
    森係屬有婦之夫之事實，實已瞭然於胸；否則被告與卓水森
    若各為單身男、女，交往後甚且生下一子，則被告於卓水森
    之工作場所、或在卓水森之上司面前，自可以卓水森女友之
    身分大方出現，又何需以庚○○姊姊之身分出席同事之相關
    聚會，而刻意隱瞞其與卓水森之親密關係？
(3)、再者，庚○○於本院審理時亦到庭證稱：其在台灣之親人，
    除被告亦在北部之外，只有1 個哥哥是在屏東。父親因為車
    禍很早就沒有做事，從小就是被告打工照顧其生活等語（本
    院卷第88至90頁）。再參酌被告平日亦會至庚○○之工作地
    點找庚○○，可見被告與庚○○間具有相當緊密深厚之姊弟
    關係。惟查：庚○○就被告與其同事卓水森之交往情形，證
    稱：對於卓水森之家庭、婚姻狀況均不瞭解，被告沒有提過
    如何與卓水森認識、交往，也沒有提過卓水森曾經結過婚，
    沒有問過被告既然已經跟卓水森生小孩了，為什麼不結婚？
    也沒有找過卓水森談，問他為什麼不結婚？被告也沒有找我
    打聽卓水森之婚姻狀況等語在卷（本院卷第85至89頁）。是
    庚○○與被告既為自小相依為命扶持長大之姊弟，對於彼此
    之生活情感等狀況自應非常關心；且庚○○與卓水森既為同
    事關係，只要稍加用心即可輕易探知卓水森之生活婚姻狀況
    ，然庚○○卻稱其對卓水森之婚姻狀況均不瞭解，也不過問
    被告之私事云云，此情顯與常情不符。尤有進者，被告在與
    卓水森生下一子之後，庚○○猶然不聞不問，未向被告及卓
    水森催促結婚之事宜，以給予被告或其姪兒較佳之保障；亦
    未深入瞭解其等不結婚之原因，此舉更與事理不合。由此可
    以推論而知，以庚○○與被告及卓水森之熟識程度，庚○○
    應係瞭解卓水森係有婦之夫，根本無法與被告結婚，方會在
    被告與卓水森交往之過程中，以及被告產下一子之後，均未
    深入關切其等之私生活，亦未極力鼓吹催促其等結婚。
(4)、況且，被告於本院審理時自承：（‧‧‧為何你要看他的身
    分證？）有些事情我覺得奇怪，例如我想幫助朋友，招攬人
    情卡，要跟他拿身分證辦理信用卡，但他就是不要辦，可是
    他自己卻辦很多。（有無問他為何身分證都不給你看？）有
    ，但他就是搪塞。（你有沒有懷疑？）有，我就覺得奇怪，
    唯一的身分證就是很少出現，但我也不能常問他，因他會跟
    我吵架。（你是不是懷疑他配偶欄位有記載，所以才不給你
    看？）是（本院卷第53至54頁）。是卓水森在與被告之交往
    過程中，既然刻意避免讓被告看到其身分證，而被告對於卓
    水森是否隱瞞尚未離婚乙事，亦已心生懷疑，則被告更應透
    過其弟庚○○之工作關係，詳加瞭解卓水森之婚姻狀況方是
    。惟依庚○○上開證言，被告並未委託其探聽卓水森之婚姻
    狀況；再觀諸被告與卓水森生下一子，亦未堅決要求卓水森
    與其辦理結婚手續，而係以認領之方式由卓水森承認卓忠穎
    為其親生兒子，由此益見被告對於卓水森尚未離婚之婚姻狀
    況，實已心知肚明。
(5)、至於被告雖稱：卓水森在其母乙○○○與友人丙○○面前，
    均表示其業已離婚云云。然查：乙○○○於本院審理時到庭
    證稱：總共看過被告3 次，2 次是在法院看到，另1 次是卓
    水森帶被告回苗栗頭份，當時被告懷有身孕，我有問卓水森
    怎麼回事？他說他結婚好幾十年沒有子女，所以帶她（被告
    ）來生小孩。那次我都沒有跟被告說話，我有問卓水森是否
    已經跟戊○○（即卓水森之妻）離婚，卓水森說有，但我是
    私下問卓水森，當時被告不在場；我也沒有聽過卓水森跟被
    告說他目前是單身等語明確（本院卷第45、46、48至49頁）
    。故卓水森並未在被告面前，向乙○○○表示其業已離婚；
    且由乙○○○上開證述，亦可知悉被告與乙○○○之互動至
    為稀少，故被告辯稱看到卓水森在乙○○○面前表示其業已
    離婚，所以相信卓水森係單身云云，並不可採。縱使卓水森
    確曾在被告與乙○○○之面前，表示其業已離婚，然此亦係
    被告懷有身孕之後之事，並無法以此證明被告與卓水森在90
    年7 月間發生性行為之初，被告確有誤信卓水森業已離婚之
    事實。其次，丙○○固於本院審理時到庭證述：83年間認識
    卓水森，卓水森之前是我先生之同事，因此成為朋友，89年
    底卓水森有帶被告一起來吃飯，那是第2 次見到被告，事後
    我問卓水森被告是誰？卓水森說是朋友，且說被告尚有婚姻
    關係在。我有跟卓水森說你有婚姻，她也有婚姻，不要出事
    。後來90年約10月，卓水森又帶被告到我家吃飯，我問被告
    是否離婚？被告說他離婚了。我又問卓水森離婚嗎？卓水森
    也說他離婚了，當時被告有在場。（你會提醒卓水森說你有
    婚姻，被告也有婚姻，是否代表你對於婚外情是不以為然？
    ）我認為這樣是行不通的。而我私底下、電話中曾經跟卓水
    森說過很多次，說這是行不通的，你要確實離婚。我很確定
    被告已經離婚，因為他有拿身分證給我看，我曾經好幾次私
    底下叫卓水森拿身分證給我看，他每次都說他只有帶駕照，
    沒有帶身分證等語（本院卷第90、92至93頁）。是卓水森雖
    曾在被告與丙○○之面前，表示其業已離婚，但丙○○本身
    對於婚外情既抱持反對之態度，且被告當時與丙○○僅係第
    3 次見面，則卓水森與被告為化解當時之尷尬場面，由卓水
    森虛應故事答稱其業已離婚，當屬可能之事。又被告與丙○○當時僅係第3 次見面，並非私交甚篤之朋友，而可相互託
    付信賴；反之，丙○○當時與卓水森係認識甚久之朋友，較
    有可能偏袒卓水森或為卓水森留下情面，在此情形之下，若
    謂被告僅由該次之對談，即能因此堅信卓水森業已離婚，而
    不思以其他簡單易尋之途徑再予確認，即進而放心與卓水森
    生下1 子，亦誠屬難以想像之事。再參酌丙○○與卓水森僅
    為一般朋友，其對於卓水森之說詞即已抱持懷疑態度，並一
    再要求卓水森應提出身分證供其查看以實其說；而被告與卓
    水森係相處密切之親密愛人，被告卻會僅因卓水森之片面說
    詞，遽信卓水森業已離婚；而無法從生活中相處之各項細節
    ，或透過庚○○之觀察瞭解，發現卓水森與單身者之異常之
    處，並進而要求卓水森提出離婚之相關證明，此亦顯與常情
    有違。綜上所述，本案之事證甚為明確，被告所辯均不足採
    ，其上訴並無理由，應予駁回。
據上論斷，應依刑事訴訟法第455 條之1 第3 項、第368 條、第
373 條，判決如主文。
本案經檢察官趙燕利到庭執行職務。
中  　華  　民  　國    94    年     5    月   26     日
                          臺灣桃園地方法院刑事第十一庭
                            審判長法  官  蔡榮澤
                                  法  官  丁俊成
                                  法  官  游士珺
上正本證明與原本無異。
不得上訴。
                                  書記官  陳淑瓊
中　　華　　民　　國　　94　　年　　6 　　月　　6 　　日
